【裁判字號】    92,訴,680
【裁判日期】    920624
【裁判案由】    常業竊盜
【裁判全文】
臺灣臺北地方法院刑事判決                          九十二年度訴字第六八○號
    公  訴  人  臺灣臺北地方法院檢察署檢察官
    被      告  乙○○
右列被告因常業竊盜案件，經檢察官提起公訴（九十二年度偵字第七二○八號），本
院判決如左：
    主      文
乙○○竊盜，累犯，處有期徒刑陸月，如易科罰金，以參佰元折算壹日。
    事      實
一、乙○○有多次竊盜、傷害及毀損等前科，於民國九十年十月間，因犯竊盜罪，經
    本院判處有期徒刑五月確定，於九十一年二月二十八日執行完畢，同年三月一日
    出監。於九十一年八月間，又因犯竊盜罪，經台灣士林地方法院判處有期徒刑五
    月確定；於同年十一月間，復因犯竊盜罪，經本院判處有期徒刑六月確定，二案
    經本院於九十二年二月二十六日以九十二年度聲字第二三六號裁定應執行有期徒
    刑十月確定（現在台灣台北監獄士林分監執行中）。詎仍不知悔改，於九十二年
    二月二十日上午九時許，在台北市○○區○○街二一一號龍山寺內，因見香客甲
    ○○○將渠所有之黑色皮包一只置放於正殿處之座椅上（該只皮包內有現金新台
    幣二千五百十元），復因缺錢可用，遂萌生意圖為自己不法所有之犯意，趁甲○
    ○○離開該座椅無法注意之時，徒手竊取該只皮包，旋於得手後欲行離去之際，
    為警當場查獲。
二、案經台北市政府警察局萬華分局報請台灣台北地方法院檢察署檢察官偵查起訴。
    理      由
一、右揭事實，業據被告乙○○坦承不諱，核與被害人甲○○○之供述情節相符，復
    有贓物認領保管收據一紙及照片一幀在卷可稽，是被告之任意性自白顯與事實相
    符。本件事證明確，被告犯行堪以認定，應予依法論科。
二、核被告乙○○所為，係犯刑法第三百二十條第一項之普通竊盜罪。公訴人雖認被
    告係犯刑法第三百二十二條之常業竊盜罪嫌云云，然所謂以竊盜為常業者，係指
    恃竊盜為生者而言，並不以行竊次數為標準，苟非以行竊為謀生之職業，縱有多
    次行竊，仍難以常業竊盜論擬（最高法院十九年上字第一四七四號判例、三十年
    上字第三二八號判例可參），查本件公訴人僅起訴被告涉犯竊盜犯行一次，於犯
    罪事實欄中並未認被告為竊盜罪之常業犯，再本案遍查卷證資料，亦無被告恃竊
    盜犯行以為生之證據，且被告亦否認以竊盜為常業，辯稱係臨時起意，並非以竊
    盜維生，其有工作等語（見本院九十二年六月十日審判筆錄），是被告所為，應
    非構成刑法第三百二十二條之常業竊盜罪，惟公訴人起訴被告涉犯前揭竊盜犯行
    之基本事實既屬相同，爰依法變更起訴法條。查被告於九十年十月間，因犯竊盜
    罪，經本院判處有期徒刑五月確定，於九十一年二月二十八日執行完畢，同年三
    月一日出監，有台灣高等法院被告全國前案紀錄表一份在卷可查，是其前受有期
    徒刑之執行完畢後，五年內再犯本件有期徒刑以上之罪，為累犯，應依刑法第四
    十七條之規定加重其刑。爰審酌被告有如事實欄所載之前科，並有多次竊盜前科
    ，素行不佳、犯罪動機、目的、不知進取而以如事實欄所載之方式竊取財物、生
    活狀況、智識程度暨犯罪後坦承犯行等一切情狀，爰量處如主文所示之刑，以示
    懲儆。
三、末以公訴人雖認被告前已多次犯竊盜罪，再三犯竊盜罪足見具有犯罪之習慣，仍
    不思改過遷善，品性惡劣，僅藉刑之執行實不足以徹底根絕惡性，請依竊盜犯贓
    物犯保安處分條例第三條第一項第一款、第二款之規定，併予諭知應於刑之執行
    前令入勞動場所強制工作云云。查竊盜犯贓物犯保安處分條例第二條第四項規定
    ：「應執行之刑未達一年以上者，不適用本條例。」，從而十八歲以上之竊盜犯
    或贓物犯，縱有犯罪之習慣，如果其應執行之刑未達一年以上者，不得適用本條
    例宣告強制工作處分，亦即法院審理竊盜或贓物案件，必判處被告應執行之刑期
    達一年以上者，始得依上開條例諭知強制工作之保安處分（最高法院八十三年度
    台非字第四、一三、一四號、八十五年度台非字第一○○號、八十六年度台上字
    第三一三三號判決意旨參照之）。本件被告縱有多次竊盜前科，然本院既僅判處
    有期徒刑六月之刑責，顯無從依竊盜犯贓物犯保安處分條例之規定，令被告入勞
    動處所強制工作，附此敘明。
據上論斷，應依刑事訴訟法第二百九十九條第一項前段、第三百條，刑法第三百二十
條第一項、第四十七條、第四十一條第一項前段，罰金罰鍰提高標準條例第一條前段
、第二條，判決如主文。
本案經檢察官黃立維到庭執行職務
中      華      民      國      九十二    年      六    月    二十四    日
                                      臺灣臺北地方法院刑事第五庭
                                          法  官  黃  紹  紘
右正本證明與原本無異。
如不服本判決，應於判決送達後十日內，向本院提出上訴狀。
                                          書記官  劉  新  怡
中      華      民      國    九十二    年      六    月    二十四    日
附錄本案所犯法條全文
刑法第三百二十條
意圖為自己或第三人不法之所有，而竊取他人之動產者，為竊盜罪，處五年以下有期
徒刑、拘役或五百元以下罰金。
意圖為自己或第三人不法之利益，而竊佔他人之不動產者，依前項之規定處斷。
前二項之未遂犯罰之。


司法院資訊處製作；財團法人民間司法改革基金會備份。
